【裁判字號】    91,上訴,1869
【裁判日期】    920708
【裁判案由】    違反槍砲彈藥刀械管制條例
【裁判全文】
臺灣高等法院臺中分院刑事判決                  九十一年度上訴字第一八六九號
    上  訴  人  臺灣臺中地方法院檢察署檢察官
    被      告  丙○○
右上訴人因違反槍砲彈藥刀械管制條例案件，不服臺灣臺中地方法院九十一年度訴字
第二○四三號中華民國九十一年十月七日第一審判決（起訴案號：臺灣臺中地方法院
檢察署九十一年度偵字第一○○○九號），提起上訴，本院判決如左：
    主      文
上訴駁回。
    理      由
一、公訴意旨略以：被告丙○○於民國（下同）九十年三月間某日，經陳瑤明（已故
    ）交付仿史密斯威爾森轉輪手槍二枝、子彈二十顆託其寄藏，其即未經許可，而
    無故持有上開槍、彈。嗣於九十一年五月三日下午六時二十分許（公訴人誤認為
    零時許），經警先自臺灣臺中監獄借提外出訊問另案執行中之丙○○，嗣即由警
    員帶同前往位在臺中市之「十甲公園」草叢內取槍，當場起獲上開手槍及子彈等
    物。因認被告丙○○涉犯槍砲彈藥刀械管制條例第十一條第四項及同條例第十二
    條第四項之罪嫌云云。
二、按犯罪事實應依證據認定之，無證據不得推定其犯罪事實；又不能證明被告犯罪
    者，應諭知無罪之判決，刑事訴訟法第一百五十四條、第三百零一條第一項分別
    定有明文。次按事實之認定，應憑證據，所謂證據，須適於為被告犯罪事實之證
    明者，始得採為斷罪資料，如未能發現相當證據，或證據不足以證明，自不能以
    推測或擬制之方法以為裁判基礎；又認定不利於被告之事實，須依積極證據，苟
    積極證據不足為不利於被告事實之認定時，即應為有利於被告之認定，更不必有
    何有利之證據，最高法院五十三年臺上字第二七五０號、三十年上字第八一六號
    、四十年臺上字第八六號分別著有判例可資參照。
三、本件公訴人認被告丙○○涉犯槍砲彈藥刀械管制條例第十一條第四項及同條例第
    十二條第四項之罪嫌，無非係以被告對於上開違反槍砲彈藥刀械管制條例之事實
    業已於警訊中自白不諱，並供稱：九十年三月間陳瑤明交付槍、彈給伊，伊就將
    上開槍、彈藏於樂業路往太平市路旁不知名之公園內等語。且查：被告於九十一
    年三月二十一日警方依法執行監聽時，被告猶於電話中與通話者商談買賣槍、彈
    之事，有監聽譯文附卷可稽，復經證人即內政部警政署刑事警察局偵查員乙○○
    等三人到庭證述屬實。另扣案之槍、彈經送鑑定認係仿ＳＭＩＴＨ＆ＷＥＳＳ０
    Ｎ廠轉輪手槍製造之仿造轉輪手槍，及口徑０．３８吋制式子彈，均具殺傷力，
    有內政部警政署刑事警察局槍彈鑑定書一份附卷足憑，為其論據。惟訊據被告則
    堅決否認有何如公訴人所指訴之犯行，並辯稱：本件全是警察故意栽槍的，警察
    的監聽紀錄，是伊與朋友在電話中隨便聊聊的，警察將伊從臺中監獄借提出去後
    ，在車上他們一直逼問伊槍枝下落，伊也求警員不要再逼伊。後來警員帶伊去防
    爆組，警員就說如果伊不說，他們會叫人拿五枝槍來，叫伊全部都吃下去。後來
    ，警員就主動帶伊去取槍了，警員有先把伊帶到防爆小組的寢室，製作壹份筆錄
    ，做到一半，警員說如果交槍的話，一定沒有事，且刑期也不會增加。做完筆錄
    才去取槍，當時已經快四點左右，警員就說要趕快弄一弄，六點以前要把伊送回
    去，且文件也要急著送出去，取槍回來，再把筆錄完成。而「陳瑤明」則是警察
    叫伊講的名字，伊之前所以會承認放槍，是因為伊怕警察又來借提，伊也怕被刑
    求。另警察說伊之前已經有一個槍砲案子，這一件不會再被判刑。此外伊當時人
    在監獄新收房無法看報紙，也無法取得報紙，伊是九十一年四月二十三日入監服
    刑的。而包槍、彈的報紙是九十一年四月二十六日的報紙，伊自入監起至借提外
    出取槍的期間並沒有任何人來會客等語（詳見原審九十一年九月三十日審判筆錄
    ）。
四、經查：（一）、本件公訴人於起訴書中所記載之交付扣案槍、彈等物予被告託其
    寄藏之「已故之陳瑤明」，經查該家住「彰化田尾（詳見偵查卷第三十二頁）」
    之「已故之陳瑤明」，經原審調取「陳瑤明」之相片口卡及臺灣彰化地方法院八
    十九年度易字第五五四號刑事判決書資料可知，該「陳瑤明」早已於八十九年八
    月二十八日死亡，是以公訴人於起訴書犯罪事實欄中所認定之：「九十年三月間
    陳瑤明（已故）交付史密斯威爾森轉輪手槍二枝、子彈二十顆託其（指被告）寄
    藏」乙節，顯係不可能發生之事實，衡情若如被告於警、偵訊中所言「綽號紅毛
    ，家住彰化田尾之陳瑤明，果係本件被告之友人，則被告自不可能不知「陳瑤明
    」早已死亡之情，從而被告上開所辯「陳瑤明」是警察叫伊講的名字乙情，應可
    採信。（二）、另經原審訊之證人即到「十甲公園」現場取槍之警員乙○○、丁○○、甲○○等三人均到庭分別結證稱：「當天把被告借提出來，被告一直不肯
    說出槍枝來源，線索是從監聽部分而來的。到當天下午六點被告才說。我們去十
    甲公園。壹把槍是用黑色的襪子包著，外面再包著報紙，另外壹把槍是用白色的
    襪子包著，現場是用帆布蓋著，帆布掀開，就可以取出槍，其餘如現場照片（證
    人甲○○所結證之證詞）」；「槍枝放在那邊多久，我不知道。這要問被告，是
    被告帶我們去那邊取槍的，是他主動供出的（證人丁○○所結證之證詞）」；「
    我是負責照相。從十甲公園入口，一直到取槍。槍分別用黑、白色襪子包著，外
    面包著報紙，最外面再用手提袋裝著，放在帆布底下（證人乙○○所結證之證詞
    ）」等語；及「我們去的時候，也是空手去的。現場的襪子、報紙、紙袋、槍枝
    、子彈都是如照片所示，在現場找到的（問：對卷附照片有何意見？提示。以上
    均是證人乙○○、丁○○、甲○○三人所結證之證詞）」等詞（詳見原審九十一
    年九月三十日審判筆錄）。惟依偵查卷內所附之「十甲公園」警員現場取槍、彈
    之照片內容觀之，如依一般經驗法則判斷，則本件扣案之槍、彈果若如被告所言
    係自九十年三月間某日起即置放在該「十甲公園」內，何以路過之行人及負責除
    草、打掃公園之清潔人員於長達約一年二個月的時間內均未有人發現，此顯與一
    般常情不符，亦有違一般大眾之經驗法則。再由包裝本件扣案槍、彈所用之提袋
    、報紙及黑、白色襪子外觀判斷，照片中所顯現出來的提袋、報紙及黑、白色襪
    子之外觀，並無明顯長期（特別係長達約一年二月之久）曝露在外之跡象（如泛
    黃、受潮及灰塵沈積等現象）。尤其本件當場起獲之槍、彈外觀均是十分的亮眼
    如新，簡直光可鑑人，並查無任何之鏽斑及灰塵，此在「銅製」之子彈彈身實屬
    不可想像之情事。另本件包裝槍、彈所用之報紙（詳見偵查卷內所附照片第十一
    張、第十二張），經原審仔細核對該二張照片中報紙之編排版面及內容，竟與卷
    附（原審依職權所查調）「九十一年四月二十六日、星期五、聯合報人事投彰中
    版第五十二版及第五十七版」之編排及內容均完全相同（即由全國瑩物流股份有
    限公司「業務助理」、愛康科技（股）公司之廣告欄位上、下、左、右及禾甫科
    技對抗五月一日的”駭客入侵”史上超強”硬碟鎖”鎖死您的資料及系統，萬無
    一失之廣告版面對比可知），再參以卷附之「原審法院法務部在監在押資料表」
    一份可知，本件被告係於九十一年四月二十三日即入監服刑，從而本件被告自不
    可能於在監服刑中取得九十一年四月二十六日之聯合報，並將之攜出監所（因人
    犯借提外出訊問均須經檢查身體），用以包裝扣案之槍、彈，再於九十年三月間
    將之置放在臺中市「十甲公園」內，是以本件被告上開所辯：本件之槍械並非其
    所持有乙情，要屬真實可採。此外，復查無其他積極證據足資證明被告有何如公
    訴人所指訴之犯行，不能證明被告犯罪，揆諸首開說明，原審諭知被告丙○○無
    罪之判決，核無不合。檢察官上訴意旨略以：「本件係監聽時得知被告有持槍事
    實，有監聽譯文附卷可稽，被告丙○○對譯文內容係其本人與他人電話通話內容
    乙節，於警訊、本署偵訊、原審審理時亦均坦承不諱。且因為被告已被逮捕入獄
    ，吳佳菘、被告女友等人可能將槍移出原藏匿處，或起出供罪使用，此有吳佳菘
    之行動電話0000000000通聯內容可證，被告入獄後其持有槍械狀況已
    因同夥介入而生變，故於九十一年五月三日南下借提被告時，專案小組部分成員
    另於當天九時三十分許，直接前往吳佳菘台中市住處曉諭其協助警方辦案，吳佳
    菘也同意隨同專案小組至辦案現場與被告見面，協助被告起出槍械。被告持有槍
    枝之事經警方掌控已是事實，然於檢警希望其供出槍枝來源時，被告或因向他人
    購買而得、或是因其他人交而得，被告於思及其供出該人資料，恐怕對自己不利
    之情況下，推諉給一位已死亡之「陳瑤明」，實不難理解。專案小組為求取槍順
    利，故讓被告私下與吳佳菘談及如何將槍枝交給警方之事。吳佳菘與被告私下談
    話後，向專案小組要求需離開辦案現場外出瞭解，於離開數小時後打電話給警方
    ，要求與被告直接在電話聯繫。被告於電話中與吳佳菘私下談話後，即向專案小
    組表示其已願意供述藏槍地點，而帶同警員前往台中市十甲公園取出槍械等情，
    惟查，被告係於九十一年四月二十三日入監服刑，而包槍彈之報紙係九十一年四
    月二十六日之報紙，被告不可能於在監服刑中取得九十一年四月二十六日之聯合
    報報紙包槍藏放，此重要之物證，若無堅強之證據予以推翻，即應採信。若公訴
    人認被告入監後，另有人變更槍彈之包裝，按藏放槍彈係極為機密之事，警方若
    無共犯提供藏槍地點，則不可能查獲，惟公訴人並未舉出被告與何人共犯，而由
    何人共犯藏槍，變更包裝，且經檢警偵辦之事證，自不可能以事後證人之陳述，
    而認定本件槍彈係被告所持有，因此台灣台中地方法院檢察署檢察官對偵辦本件
    之員警戊○○等人為不起訴處分，並不能因此而認定本件槍彈係被告所持有藏放
    ，原審認定，核無違誤，檢察官上訴為無理由，應予駁回。
五、據上論斷，應依刑事訴訟法第三百六十八條，判決如主文。
本案經檢察官己○○到庭執行職務。
中      華      民      國      九十二     年     七      月     八     日
                                臺灣高等法院臺中分院刑事第三庭
                                      審判長法  官  陳  朱  貴
                                            法  官  廖  柏  基
                                            法  官  劉  連  星
右正本證明與原本無異。
檢察官得上訴。
如不服本判決應於收受送達後十日內向本院提出上訴書狀，其未敘述上訴之理由者並
得於提起上訴後十日內向本院補提理由書（均須按他造當事人之人數附繕本）。
                                            書記官  李  妍  嬅
中      華      民      國      九十二     年     七      月     八     日
                                                              Ｒ


司法院資訊處製作；財團法人民間司法改革基金會備份。
